臺灣板橋地方法院刑事判決　　　　　　 96年度交易字第349號
公　訴　人　臺灣板橋地方法院檢察署檢察官
被　　　告　乙○○
上列被告因過失傷害案件，經檢察官提起公訴（96年度調偵字第
12號），本院判決如下：
    主  文
乙○○無罪。
    理  由
一、公訴意旨略以：被告乙○○於民國九十五年三月八日九時三
    十三分許，駕駛車牌號碼三Ｂ—八一二七號自小客車，由台
    北縣三重市往台北縣中和市方向行駛，途經台北縣泰山鄉○
    ○路與台麗街口，欲由中山路左轉台麗街時，原應注意車輛
    行駛至交岔路口，轉彎車輛應讓直行車輛先行且應隨時注意
    車前狀況及兩車併行之間隔，並隨時採取必要之安全措施，
    而依當時之天候、視距、路面狀況等情，並無不能注意之情
    事，詎乙○○竟疏未注意前揭義務，適有告訴人甲○○騎乘
    車牌號碼ＳＮ八—一八八號輕機車，由南往北沿台北縣泰山
    鄉○○路直行，行經前開交岔路口，二車因而發生碰撞，致
    甲○○受有雙手橈骨遠端骨折之傷害，因認被告所為，係犯
    刑法第二百八十四條第一項之過失傷害罪嫌。
二、按犯罪事實應依證據認定之，無證據不得認定其犯罪事實；
    又不能證明被告犯罪者，應諭知無罪之判決，刑事訴訟法第
    一百五十四條第二項、第三百零一條第一項分別定有明文。
    次按所謂證據，係指直接間接足以證明犯罪行為之一切證人
    、證物而言；且事實之認定，應憑證據，如未能發現相當證
    據，或證據不足以證明，自不能以推測或擬制之方法，以為
    裁判基礎，最高法院三十年上字第一二八號、四十年臺上字
    第八六號判例均可資參考。再按認定不利於被告之事實，須
    依積極證據，苟積極證據不足為不利於被告事實之認定時，
    即應為有利於被告之認定，最高法院三十年上字第八一六號
    判例意旨可資參照。另按刑事訴訟上證明之資料，無論其為
    直接或間接證據，均須達於通常一般之人均不致有所懷疑，
    而得確信其為真實之程度，始得據為有罪之認定，若其關於
    被告是否犯罪之證明未能達此程度，而有合理懷疑之存在，
    致使無從形成有罪之確信，根據「罪證有疑，利於被告」之
    證據法則，即不得遽為不利被告之認定，有最高法院七十六
    年臺上字第四九八六號判例可稽。末按告訴人之告訴，係以
    使被告受刑事訴追為目的，是其陳述是否與事實相符，仍應
    調查其他證據以資審認，最高法院五十二年臺上字第一三○
    ○號判例意旨可資參照。
三、公訴人認被告涉有上揭罪嫌，無非係以告訴人甲○○之指訴
    、車禍現場照片及交通事故現場圖、診斷證明書為其論據。
    訊據被告固不否認曾於上揭時、地與告訴人發生車禍，惟堅
    決否認有何過失傷害犯行，辯稱：當天伊是過綠燈，從台麗
    街行駛到中山路的馬路中間，當時車流量很大，所以伊的行
    駛速度沒有辦法很快，伊慢慢的開，開到馬路中間時，伊遵
    循的號誌燈就轉為黃燈，告訴人則騎機車從禁行機車的快車
    道衝過來，是從伊左邊靠近，因為告訴人速度很快，伊反應
    不過來，才會碰撞，伊注意到告訴人的時候，告訴人的位置
    已經到伊的車子的前面，伊是從伊的車子前擋風玻璃看到告
    訴人，告訴人撞在伊的車頭，然後彈到他的對向車道去，撞
    上之後，伊的車子仍往前滑一下，大約滑了差不多一公尺的
    距離，因為伊在撞擊發生後立刻踩煞車，告訴人的機車摔出
    去之後，並沒有人去移動，告訴人就跳起來，跳落在伊的右
    前車門的附近，伊就先打電話報警，之後下車查看並幫他撿
    東西，撿完東西之後，告訴人就在伊的車旁躺著，伊就和他
    一起等救護車來，伊對現場圖所繪情形並無意見等情。經查
    ：
  (1)證人即告訴人甲○○證稱：當時伊是騎機車從新莊中山路往
    台北的方向行駛，在台麗街口的時候，伊是停紅燈，在綠燈
    的時候起步，伊是第一台車，當時中山路的車流量還好，伊
    是走最外側的機車道，車速大概是時速二十、三十公里左右
    ，當時已經過了台麗街口的一半，忽然從右側的台麗街口衝
    出一台藍色的自小客車，被告的車頭車牌右邊碰撞到伊的機
    車右邊後面排氣管部分，因為右側被撞倒，機車就朝左側倒
    ，撞擊地點是在台麗街口，就是現場圖所示的「Ａ車行向」
    字樣的附近，而伊機車倒在分隔島與現場圖標示Ｂ的位置之
    間，距離標示Ｂ的位置往分隔島再近一點點約一公尺半左右
    ，與圖上標示機車的位置更靠近分隔島一公尺，被告的車子
    就在圖上標示Ａ的位置停下來。至於機車最後停止時車頭方
    向改變，是因為撞到之後，機車曾在地上打轉，而機車停止
    處距離撞擊點那麼遠，是因為被告車速太快所致等情（九十
    六年九月三日審判筆錄）。然依卷附道路交通事故調查報告
    表所附事故現場圖（九十五年度發查字第二四四號卷，第四
    頁）所示，自該圖「Ａ車行向」至圖示機車倒地處，扣除證
    人所指之一公尺誤差後，仍有約十一公尺之距離，應可推想
    撞擊力量極強，始能造成如此推力，然觀諸雙方車損情形，
    依卷內照片所示，被告車頭僅略有凹陷，證人之機車右側車
    身外殼固有破損，然僅有部分缺損，機車未見嚴重變形扭曲
    之情形（同前卷，第十四、十五頁），由上揭現場圖，復未
    顯示雙方車輛於強力撞擊後，曾明顯遺留何種散落物，均與
    一般經驗或物理法則不符；再者，若依證人所指機車受被告
    撞擊後立即向左側倒地，且於倒地後打轉並側滑至十一公尺
    外，於側滑過程中，應足以在地面留下明顯刮擦痕，然前揭
    現場圖、現場照片中均未顯示此節，證人亦自稱無從自卷附
    照片中看到機車造成之刮地痕（同前審判筆錄）；再以證人
    於警詢中指稱：車禍發生後，經伊自行爬起來並前去追呼對
    方，對方才將車輛停下等情（同前卷，第十頁），於本院審
    理時則先證稱：當時被告是主動停下來，經提示警詢筆錄後
    ，始改稱係因遺忘曾追呼被告之情節而未說等情（同前審判
    筆錄），顯示證人所述車禍發生情節，與現場跡證並不相符
    ，而其就車禍當時之記憶復顯有遺漏，是其證述情節，尚難
    逕信無疑。
  (2)至起訴書所舉車禍現場照片及交通事故現場圖，僅能證明被
    告及告訴人雙方曾於上揭時、地發生車禍之事實，未經公訴
    意旨為何論述，無從判斷被告於雙方行駛路徑係呈九十度相
    交之狀態下，有何違反「轉彎車輛應讓直行車輛先行」、「
    應注意兩車併行之間隔」義務之情形，又雙方車速及行駛路
    徑既未經公訴意旨加以認定，並提出積極證據說明被告有何
    應注意車前狀況，並能注意而不注意之情況，亦不得逕執被
    告係以車頭撞擊告訴人右側車身乙節，遽認被告已違反「應
    隨時注意車前狀況」之注意義務，即應負過失傷害責任，是
    尚無從依公訴意旨所提之此部分證據判斷雙方所應負肇事責
    任；而起訴書所舉診斷證明書，僅能證明告訴人當時受有上
    揭傷害，亦無從依告訴人傷勢判斷肇事原因。均無從依此逕
    認被告應負過失責任。
四、綜上所述，本案肇事雙方就是否遵行燈號、行駛路徑、速度
    等節，均為相反之陳述，依卷附車禍現場照片及交通事故現
    場圖，尚無從逕以判斷肇事責任；診斷證明書則與責任判斷
    無涉。公訴意旨僅執告訴人前揭具有嚴重瑕疵之指述為論據
    ，認為被告有過失責任，仍有不備。被告辯稱因告訴人自禁
    行機車車道闖紅燈高速自左側衝出，致伊察覺告訴人接近時
    ，告訴人已在伊車頭前方，致伊猝不及防而撞擊告訴人等情
    節，無從依車禍現場照片及交通事故現場圖、告訴人證詞予
    以推翻，並非無可採信，是檢察官所舉證據，未足超越合理
    懷疑而證明被告成立公訴意旨所指之過失傷害罪責，本院依
    職權調查所得證據，亦不足以確信被告成立該項罪責，此外
    復查無其他積極事證足資證明被告確有過失傷害犯行，揆諸
    首揭說明，依罪疑惟輕之法理，既屬不能證明被告犯罪，即
    應依法為被告無罪之諭知。
據上論斷，應依刑事訴訟法第452 條、第301 條第1 項，判決如
主文。
本件經檢察官靳開聖到庭執行職務。
中　　華　　民　　國　　96　　年　　9 　　月　　17　　日
                  ?交通法庭  法　官  王偉光
以上正本證明與原本無異。
如不服本判決，應於判決送達後10日內向本院提出上訴狀。
                  ?　        書記官　陳怡君
中　　華　　民　　國　　96　　年　　9 　　月　　17　　日
